臺北高等行政法院判決　　　　　　　　　　　　　　九十二年度訴字第二四五九號
　　　　　　　　　　　　　　　.
　　原　　　告　陸軍後勤學校　送達地址桃園縣平鎮市郵政九０六八七附五號信箱
　　代　表　人　甲○○
　　訴訟代理人　戊○○
　　　　　　　　送達代收人　　.
　　被　　　告　丙○○
　　　　　　　　丁○○
右當事人間因償還公費事件，原告提起行政訴訟。本院判決如左：
　　主  文
被告丙○○、丁○○應給付原告新臺幣伍拾捌萬壹仟壹佰伍拾柒元，並自九十二年六
月二十六日起至清償日止，按年息百分之五計算之利息。
訴訟費用由被告負擔。
　　事  實
一、事實概要：被告丙○○自八十五年六月二十八日起就讀於原告常備士官班汽車修
    護科，因嚴重違反校規，於八十八年四月二十一日經開除學籍在案，原告依「國
    軍各軍事學校學員生修業規則」第四十六條第九款、第四十九條第一項前段、「
    民國八十五年國民中學畢（結）業生甄試升學軍事學校常備士官班招生簡章」註
    備第八條、「國軍各軍事學校退學、開除學生賠償費用辦法」第二條之規定，請
    求被告給付依上開賠償費用辦法計算之被告丙○○在校費用計新臺幣（下同）五
    十八萬一千一百五十七元。詎被告屢經原告催討，均置之不理，為此提起本件行
    政訴訟。
二、兩造聲明及陳述：
　　(一)原告方面：
      1.聲明：
        (1)被告丙○○、丁○○應共同給付原告五十八萬一千一百五十七元整，並自
          起訴狀繕本送達翌日（即九十二年六月二十六日）起至清償日止，按年息
          百分之五計算之利息。
        (2)訴訟費用由被告負擔。
      2.陳述：
        (1)被告丙○○於民國八十五年六月二十八日起就讀於原告常備士官班飛機修
          護科，因嚴重違反校規，於八十八年四月二十一日經開除在案，原告依「
          國軍各軍事學校學員生修業規則」第四十六條第九款、第四十九條第一項
          前段、「民國八十五年國民中學畢（結）業生甄試升學軍事學校常備士官
          班招生簡章」註備第八條、「國軍各軍事學校退學、開除學生賠償費用辦
          法」第二條之規定，被告丙○○應賠償在校費用計五十八萬一千一百五十
          七元，被告丙○○父親即被告丁○○書立入學保證書，表明被告丙○○在
          校期間如意志不堅或成績不及格中途退學或因案開除學籍，願賠償在校期
          間之一切費用。
        (2)本件發生迄今已逾五年，原告念於被告丙○○為在校學生，不忍受其受到
          訴累，故僅以存證信函催告其返還上開款項，惟被告屢經催告，仍置之不
          理，為此依行政契約解除後之法律關係，請求判決如聲明所示。
　　(二)被告方面：被告經通知未到場，亦未提出書狀作何聲明及陳述。
　　理  由
一、本件被告丙○○、丁○○經合法通知，無正當理由未於言詞辯論期日到場，核無
    行政訴訟法第二百十八條準用民事訴訟法第三百八十六條所列各款情形，爰依原
    告之聲請，由其一造辯論而為判決。又原告於起訴時請求被告共同給付五十八萬
    一千一百五十七元及自八十八年四月二十一日起之法定遲延利息，嗣於言詞辯論
    時，減縮為五十八萬一千一百五十七元及自起訴狀繕本送達翌日（即九十二年六
    月二十六日）起，按年息百分之五計算之利息，即就法定遲延利息部分予以減縮
    ，於法並無不合。又原告原係依民法第一百七十九條不當得利之法律關係請求，
    嗣變更改依行政契約解除後之回復原狀之法律關係請求，因其請求之基礎不變，
    依行政訴訟法第一百十一條第二項第一款之規定，應予准許，均合先敘明。
二、按行政訴訟法第八條第一項規定：人民與中央或地方機關間，因公法上原因發生
    財產上給付，得提起給付訴訟。又「國軍各軍事學校（院班）招考之學生報到入
    學後，經退學或開除學籍者，符合本辦法免賠在校費用之規定外，均應賠償在校
    期間費用。」、「賠償在校費用之範圍及標準如左：一、薪餉：自入學之日起至
    核定退學或開除學籍之日止，就已發之全部數額計算之。二、主副食品價款：自
    入學之日起至核定退學或開除學籍之日止，依每月給與定量，以原領用時之規定
    價格折算之。三、服裝費：自入學之日起至核定退學或開除學籍之日止，依實際
    領用給與品種數量，照原製時之新品規定價格折算之。如為貸與品，按規定收繳
    ，倘有欠繳者照原製時之新品規定價格折算之。四、教育訓練費：除初級部之學
    生外，自入學之日起至核定退學或開除學籍之日止，以教育階層及各班次之人年
    教育經費基準核算之。退學或開除學籍學生之家長為軍公教人員時，其原領（享
    ）有眷補費、實物補給（代金）、教助費及減免學雜費部份，應在賠償費用中扣
    除。前項教育補助費以公立學校給與為準，減免學雜費部分參照『現役軍人子女
    就讀中等以上學校減免學雜費辦法』辦理。」、「賠償費用之方式如左：一、學
    生接到核定退學或開除學籍命令時，應即賠償費用或書立欠據後離校。如書立欠
    據者，應於一個月內賠繳。」復分別為行為時「國軍各軍事學校退學開除學生賠
    償費用辦法」（前開辦法於八十八年六月九日修正為「國軍各軍事學校轉學退學
    開除學生賠償費用辦法」）第一條第一項、第二條第一項、第三條第一項第一款
    所明定。
三、本件原告主張被告丙○○於八十五年六月二十八日起就讀原告常備士官班汽車修
    護科，因嚴重違反校規，遭原告於八十八年四月二十一日開除學籍，依行為時「
    國軍各軍事學校退學開除學生賠償費用辦法」第二條規定，核計被告應賠償在校
    訓練期間所領薪津、主副食品價款、服裝費及訓練教育費用共五十八萬一千一百
    五十七元，原告以存證信函催告其返還該款項，屢經催討，被告均置之不理等情
    ，業據提出開除學籍通知書、被告丙○○在校費用明細表、分期繳款紀錄卡、存
    證信函及保證書為證，被告既未到場爭執，亦未提出書狀為聲明或陳述，依本院
    調查證據結果，堪信原告之主張為真實。
四、經查，行政機關基於其法定職權，為達特定之行政上目的，於不違反法律規定之
    前提下，自得與人民約定提供某種給付，並使接受給付者負合理之負擔或其他公
    法上對待給付之義務，而成立行政契約關係，有大法官釋字第三四八號解釋理由
    書可資參照。本件原告於前揭八十五年軍事學校常備士官班招生簡章備註第八點
    既載明「在校受訓期間，因故遭學校退學或開除學籍者，需依『國軍各軍事學校
    退學開除學生賠償費用辦法』繳還在校期間所耗費用。」而被告丙○○為原告依
    上開軍事學校常備士官班招生錄取之學生，核兩造已以行政契約之方式，約定被
    告丙○○如在校受訓期間因故退學或開除學籍者，應依行為時國軍各軍事學校退
    學開除學生賠償費用辦法規定繳還在校期間之費用；又前開辦法乃為達成行政目
    的所必要，亦未逾越合理之範圍，被告丙○○自應遵守之。次查，被告丁○○於
    其子即被告丙○○入學時所出具入學保證書交付予原告，表明被告丙○○在校期
    間如意志不堅或成績不及格中途退學或因案開除學籍，願賠償在校期間之一切費
    用，被告丙○○既因嚴重違反校規，經原告開除學籍，被告丁○○依上開保証書
    之規定，亦應負賠償之責，從而原告依行政契約解除後之法律關係及保證書之約
    定，請求被告給付五十八萬一千一百五十七元，及自起訴狀繕本送達翌日即九十
    二年六月二十六日至清償日止，按年息百分之五計算之利息，為有理由，應予准
    許。
五、末按，「公法上之請求權，除法律有特別規定外，因五年間不行使而消滅。公法
    上請求權，因時效完成而當然消滅。」行政程序法第一百三十一條第一、二項雖
    定有明文。惟該法係自九十年一月一日起始開始施行，本件原告對被告之公費返
    還請求權，早於行政程序法施行前即已成立，前揭五年之請求權時效，尚無適用
    之餘地，自應類推適用民法第一百二十五條規定之十五年時效期間，故本件原告
    於九十二年六月三日提起本件訴訟，並未逾十五年之時效期間，亦附此敘明。
據上論結，原告之訴為有理由，爰依行政訴訟法第九十八條第三項前段、第二百十八
條、民事訴訟法第三百八十五條第一項前段、第八十五條第一項前段，判決如主文。
中　　　華　　　民　　　國　　九十三　　年　　　三　　　月　　二十五　　日
                              臺 北 高 等 行 政 法 院   第 三 庭
                                             審 判 長 法  官  鄭忠仁
                                                      法  官  林育如
                                                      法  官  侯東昇
右為正本係照原本作成。
如不服本判決，應於送達後二十日內，向本院提出上訴狀並表明上訴理由，如於本判
決宣示後送達前提起上訴者，應於判決送達後二十日內補提上訴理由書（須按他造人
數附繕本）。
中　　　華　　　民　　　國　　九十三　　年　　　三　　　月　　二十五　　日
            　　　　　　　　　　　　　　    　        書記官  江金星
